【裁判字號】    97,交聲,1580
【裁判日期】    970630
【裁判案由】    聲明異議
【裁判全文】
臺灣臺中地方法院交通事件裁定        97年度交聲字第1580號
原處分機關  交通部公路總局臺中區監理所豐原監理站
異  議  人  甲○○
即受處分人
上列異議人因違反道路交通管理處罰條例案件，對於交通部公路
總局臺中區監理所豐原監理站民國97年5月8日所為之處分（豐監
稽違字第裁63-HD0000000號裁決書），聲明異議，本院裁定如下
：
    主    文
原處分關於吊扣聯結車職業駕駛執照拾貳個月部分撤銷。
甲○○汽車駕駛人駕駛汽車，經測定酒精濃度超過規定標準，吊
扣小型車普通駕駛執照壹年。
    理    由
一、原處分機關交通部公路總局臺中區監理所豐原監理站（下稱
    原處分機關）係以：受處分人即異議人甲○○（下稱受處分
    人）於民國九十七年五月六日二十時五十七分許，駕駛車牌
    號碼六Ｑ－五七四七號自用小客車（普通小型車），行經臺
    中縣大里市○○路、永豐路口，因「酒後駕車，酒測呼氣值
    為Ｏ．三ＯＭＧ／Ｌ」之違規，經臺中縣警察局霧峰交通分
    隊警員陳益清依違反道路交通管理處罰條例第三十五條第一
    項第一款規定當場舉發。嗣經原處分機關於九十七年五月八
    日，以豐監稽違字第裁六三－ＨＤ0000000號裁決書
    ，裁處其罰鍰新臺幣（下同）一萬九千五百元，並依同條例
    第六十八條規定，吊扣其聯結車職業駕駛執照十二個月，及
    依同條例第二十四條第一項第二款規定，施以道路交通安全
    講習。並以汽車駕駛人向公路監理機關申請登記，考驗及格
    後發給汽車駕駛執照，即為駕駛汽車之許可憑證；因取得高
    一級車類之駕駛資格者，應換發駕駛執照，並准其駕駛較低
    級車類之車輛；又已領有聯結車駕駛執照者，得駕駛大客車
    、大貨車、代用大貨車、大客貨兩用車、曳引車、小型車、
    輕型機器腳踏車，道路交通安全規則第五十條第一項、第五
    十三條、第六十一條第一項第一款規定已明，是本件受處分
    人並非無照駕駛情形，惟按駕駛人向公路監理機關申請登記
    ，考驗及格後發給汽車駕駛執照，為駕駛汽車之許可憑證，
    且目前公路機關實務僅逐級核給汽車駕照一張，本件酒駕違
    規案件，或應剝奪其受處分人之用路權，故本站裁罰應為妥
    適。
二、本件受處分人聲明異議意旨略以：道路交通管理處罰條例第
    六十八條業已修正，駕駛自用小客車（普通小型車）違規被
    吊扣聯結車職業駕駛執照為裁罰不當，於法無據，且吊扣其
    聯結車職業駕駛執照，將嚴重影響其生計，爰聲明異議，請
    求撤銷原處分，另為適當之處分等語。
三、按汽車駕駛人飲用酒類或其他類似物後，其吐氣所含酒精濃
    度超過每公升Ｏ．二五毫克，不得駕車；汽車駕駛人，駕駛
    汽車經測試檢定酒精濃度超過規定標準者，處新臺幣一萬五
    千元以上六萬元以下罰鍰，並當場移置保管其車輛及吊扣其
    駕駛執照一年，道路交通安全規則第一百十四條第二款、道
    路交通管理處罰條例第三十五條第一項第一款定有明文。又
    按道路交通管理處罰條例第六十八條業於九十四年十二月十
    四日日修正，並自九十五年三月一日施行，修正前之道路交
    通管理處罰條例第六十八條規定：「汽車駕駛人，因違反本
    條例及道路交通安全規則之規定，受吊扣或吊銷駕駛執照處
    分時，吊扣或吊銷其持有各級車類之駕駛執照。」，其立法
    意旨在於違規行為對道路交通秩序之維持及道路交通安全已
    生較大之影響，故規定吊扣或吊銷其持有各級車類之駕駛執
    照，以限制其繼續駕車行駛道路之權利，其係屬駕駛行為之
    限制，並不因所持駕駛執照種類不同而有所差異。而修正後
    之道路交通管理處罰條例第六十八條規定：「汽車駕駛人，
    因違反本條例及道路交通安全規則之規定，受吊銷駕駛執照
    處分時，吊銷其持有各級車類之駕駛執照。」其立法理由略
    以：「原條文將違法或違規駕駛人所持有各級車類之駕駛執
    照一併吊扣或吊銷，失之過酷，影響人民工作及生活甚鉅，
    爰修正之」等語。故依修正後道路交通管理處罰條例第六十
    八條之規定，受吊扣駕駛執照處分，不再吊扣其持有各級車
    類之駕駛執照，僅於受吊銷駕駛執照處分時，始吊銷其持有
    各級車類之駕駛執照，而限縮修正前條文之適用範圍，即受
    吊扣駕駛執照處分，不再本條規定適用之列。是依上開規定
    受吊銷駕照處分者，仍維持吊銷其持有各級車類之駕駛執照
    ，至於受吊扣駕照處分者，則僅吊扣其違法或違規當時所駕
    駛車輛之駕駛執照，不再吊扣其持有各級車類之駕駛執照，
    其理甚明。
四、經查，受處分人甲○○於九十七年五月六日二十時五十七分
    許，駕駛車號六Ｑ－五七四七號自用小客車（普通小型車）
    ，行經臺中縣大里市○○路、永豐路口，因「酒後駕車，酒
    測呼氣值為Ｏ．三ＯＭＧ／Ｌ」之違規，經臺中縣警察局霧
    峰交通分隊警員陳益清依違反道路交通管理處罰條例第三十
    五條第一項第一款規定當場舉發等情，為受處分人所不爭執
    ，並有舉發違反道路交通管理事件通知單在卷可稽。而原處
    分機關依道路交通管理處罰條例第三十五條第一項第一款規
    定裁處受處分人罰鍰一萬九千五百元，並吊扣聯結車職業駕
    駛執照十二個月等情，亦有違反道路交通管理事件裁決書附
    卷可參，受處分上開違規行為，固堪以認定。惟受處分人之
    違規行為係發生於九十七年五月六日，自應適用修正後之道
    路交通管理處罰條例第六十八條規定。且修正後道路交通管
    理處罰條例第六十八條之規定，既將「吊扣」等字刪除，是
    依上開說明，受處分人受吊扣駕駛執照處分時，自不得再吊
    扣其持有各級車類之駕駛執照，故原處分機關於作成吊扣駕
    駛執照處分時，應就行為人所應吊扣之駕駛執照種類予以限
    定，始符合依法行政原則。而受處分人為本件違規行為時，
    係駕駛自用小客車（普通小型車），此有臺中縣警察局中縣
    警交字第ＨＤ0000000號舉發違反道路交通管理事件
    通知單附卷可憑，揆諸前開說明，其依法所受之處分應為限
    制其駕駛小型車之權利，即吊扣其小型車普通駕駛執照，原
    處分機關未審酌及此，逕為裁罰，即難認為允當，從而本件
    受處分人之異議為有理由，爰撤銷原處分關於「吊扣聯結車
    職業駕駛執照十二個月」之處分，並就撤銷部分改諭知如主
    文第二項所示之處罰。
五、至於公路機關因汽車駕駛人取得高一級車類之駕駛資格者，
    應換發駕駛執照，並准其駕駛較低級車類之車輛，而已領有
    聯結車職業駕駛執照者，得駕駛大客車、大貨車、代用大貨
    車、大客貨兩用車、曳引車、小型車、輕型機器腳踏車的規
    定，而於實務上僅逐級核給汽車駕駛執照一張，致持有聯結
    車駕駛執照者，因駕駛普通小型車違規，而須吊扣小型車普
    通駕駛執照時，產生技術層面之困難，惟行政機關本應時時
    因應法令之變更，而精進其行政執行成效，斷不得因技術層
    面之困難，而置相關法令於不顧，甚或逾越比例原則，是技
    術層面的問題，要難據為原處分並無不當之理由，併此敘明
    。
據上論斷，應依道路交通管理處罰條例第八十七條第二項，道路
交通案件處理辦法第二十條，裁定如主文。
中    華    民    國    97    年    6     月    30    日
                  交通法庭  法  官  陳  得  利
上正本證明與原本無異。
如不服本裁定，應於送達後五日內，向本院提出抗告狀。
                            書記官  鐘  麗  芳
中    華    民    國    97    年    6     月    30    日


司法院資訊處製作；財團法人民間司法改革基金會備份。
